臺灣基隆地方法院刑事判決　　　　　　　 94年度訴字第720號
公　訴　人　臺灣基隆地方法院檢察署檢察官
被　　　告　壬○○
上列被告因偽造文書案件，經檢察官提起公訴（94年度偵緝字第
72號），本院判決如下：
    主  文
壬○○無罪。
    理  由
一、公訴意旨略以：被告壬○○（下稱被告）係震隆報關行之負
    責人，竟基於偽造文書之概括犯意，於民國90年8 月24日間
    ，未經丁○○、乙○○、庚○○、己○○及甲○○等5人（
    起訴書誤載為6 人）之同意或授權，即持來源不明之丁○○
    等5 人國民身分證件及印章，至經濟部中部辦公室申請設立
    思秀企業有限公司（下稱思秀公司），並以丁○○為負責人
    ，乙○○、庚○○、己○○及甲○○等人為股東，地址設於
    基隆市○○路95號5樓之13。被告復承前犯意，於90年9月12
    日間，委託不知情之謝茂雄會計師事務所之會計癸○○向基
    隆市政府申請思秀公司之營利事業登記證。被告再於92年2
    月中旬，在震隆報關行內，將丁○○之國民身分證正本1 枚
    及「丁○○」之印章1 顆交付戊○○（業經本院以92年度訴
    字第289號判處有期徒刑7月，緩刑4 年確定），囑戊○○以
    丁○○之名義擔任位於臺北市○○○路○ 段223號9樓之房屋
    租賃契約書承租人辛○○之連帶保證人，戊○○明知丁○○
    並未同意或授權被告以其名義與他人簽租約，仍與被告共同
    基於偽造文書之犯意聯絡，於92年2 月24日持往臺北市○○○路○段223號9 樓，在該屋之房屋租賃契約書上承租人之連
    帶保證人欄內，偽簽「丁○○」之姓名，並偽蓋「丁○○」
    之印章，事後再由戊○○將已簽妥之租賃契約書帶回震隆報
    關行交付被告，被告即依據上開租賃契約書，使用上開租賃
    處所，足生損害於該管行政機關對公司管理之正確性及丁○○等5人。嗣於92年3月6日13時許，經警在臺北市○○○路○
    段223號9 樓查獲戊○○，並扣得丁○○之國民身分證正本1
    枚及偽造之「丁○○」印章1顆（扣於92年度訴字第289號戊○○偽造文書案），並依戊○○之供述而查悉上情，因認被
    告涉犯刑法第216條、第210條之行使偽造私文書罪嫌。
二、按犯罪事實應依證據認定之，無證據不得認定犯罪事實；被
    告或共犯之自白，不得作為有罪判決之唯一證據，仍應調查
    其他必要之證據，以察其是否與事實相符；又不能證明被告
    犯罪者，應諭知無罪之判決，刑事訴訟法第154條第2項、第
    156條第2項、第301條第1項分別定有明文。又按所謂認定犯
    罪事實所憑之證據，雖不以直接證據為限，間接證據亦包括
    在內，然而無論直接或間接證據，其為訴訟上之證明，須於
    通常一般人均不致有所懷疑，而得確信其為真實之程度，始
    得據之為有罪之認定，倘其證明尚未達到此一程度，而有合
    理懷疑存在時，即應為無罪之判決；共犯或相牽連案件等彼
    此具利害關係之共同被告不利於己之陳述，固得採為其他共
    同被告犯罪之證據，惟此項不利之陳述，須無瑕疵可指，而
    就其他方面調查，又與事實相符，始得採為其他共同被告犯
    罪事實之認定。其目的，乃欲以補強證據擔保共犯或共同被
    告自白之真實性，以避免錯誤之裁判，故以補強證據之存在
    ，限制自白在證據上之價值（最高法院76年台上字第4986號
    判例、93年度台上字第100號判決參照）。
三、另按被告以外之人於審判外之陳述，經當事人於審判程序同
    意作為證據，法院審酌該言詞陳述或書面陳述作成時之情況
    ，認為適當者，亦得為證據。當事人、代理人或辯護人於法
    院調查證據時，知有第159條第1項不得為證據之情形，而未
    於言詞辯論終結前聲明異議者，視為有前項之同意，刑事訴
    訟法第159條之5定有明文。查被告於準備程序中對於告訴人
    丁○○、被害人乙○○、庚○○、己○○及甲○○5 人於警
    詢中指述之證據能力均表示無意見，且未於本案言詞辯論終
    結前聲明異議，本院審酌上開被害人於警詢時均係就其親身
    經歷之事實而為陳述，核無違法取證等情事，依其陳述作成
    時之狀況，並無不適當之情形，依上開規定，自得為證據，
    先予敘明。
四、公訴人認被告涉有上開被訴行使偽造文書等罪嫌，無非係以
    證人戊○○之供述，告訴人丁○○、被害人乙○○、庚○○
    、己○○及甲○○之指述、丁○○補領國民身分證申請書影
    本、思秀公司申請營利事業統一發證設立登記申請書、基隆
    市政府營利事業登記委託書、公司章程、設立登記表影本等
    件、本院92年度訴字第289 號判決書，及內政部警政署刑事
    警察局94年5月20日刑鑑字第0940080269 號鑑定書，為其論
    據。惟訊據被告堅決否認有何被訴行使偽造私文書等犯行，
    辯稱：伊並未持丁○○等5人之國民身份證件及印章申請設
    立思秀公司及申請該公司之營利事業登記證，更未委由戊○○以丁○○之名義擔任台北市○○○路○段223號9樓房屋租
    賃契約書承租人之連帶保證人等語。經查：
  (一)證人戊○○雖於本院審理時到庭結證證稱：被告於92年2 月
    間，在震隆報關行內將丁○○之印章及身分證交付伊，要伊
    去租和平東路的房子，並交代伊在租賃契約上連帶保證人處
    寫丁○○之名字，伊當時在和平東路租屋處有看到辛○○，
    因為辛○○當場有提出身分證件，所以伊知道該人係辛○○
    ，租約寫好後是伊拿回震隆報關行放的等語（見本院卷第51
    、52頁）；惟其隨即改稱：係有一個人（經戊○○當庭指認
    丁○○身分證影本照片確認該人係丁○○）交付身分證給被
    告，被告再轉交給伊，當時3 個人都在場，該人（丁○○）
    還有拿出一張郭石業之名片給被告等語（見本院卷第53、55
    頁），且核與其前於偵查中供稱：是被告要伊拿丁○○身分
    證去和平東路租屋，當時是辛○○陪同前往，但印章及身分
    證則是被告親自拿至和平東路租屋處叫辛○○用印等情有所
    出入（見93年度偵字第1408號偵查卷第6頁至第8頁）；再者
    ，其於92年度訴字第289號被訴偽造文書等案件92年3月6 日
    警詢中供稱：伊身上所放置辛○○、丁○○的身分證是郭石
    業拿給伊，要伊去申請公司；另外身上丁○○、辛○○之印
    章是郭石業叫伊去刻，郭石業、丁○○聲音相同，應該是同
    一個人等語（見該案件92年度偵字第930 號偵查卷第18頁、
    第21頁），復於92年3月7日警詢中供稱：伊辦公室桌上之租
    賃契約是辛○○及郭石業交代伊拿回來震隆報關行，丁○○
    應與被告認識，因丁○○曾至震隆報關行找被告等語（見同
    上偵查卷63頁）；於92年3 月11日警詢中雖改稱：丁○○、
    辛○○之印章是郭石業交付等語（同上偵查卷第70頁），惟
    其於警詢中始終未曾供述上開印章及國民身分證係被告交付
    ；且於該案件92年3 月11日偵查中亦供稱：警詢中所言實在
    等語（見同上偵查卷第72頁）；直至該案本院審理中始供稱
    ：辛○○、丁○○之身分證、印章係被告同時交給伊，由伊
    帶去和平東路租房子，簽完約又帶回來震隆報關行給被告保
    管等語（見該案件本院卷第32、35、36頁），此業據本院調
    閱92年度訴字第289 號戊○○被訴偽造文書等案件核閱無訛
    ，則丁○○之印章究係戊○○偽刻或係他人連同國民身分證
    交付予戊○○，如係他人交付，究係何人交付並囑託戊○○
    前往簽約及簽約當時情形如何，戊○○先後於本案本院審理
    、偵查中所述及92年度訴字第289 號被訴偽造文書等案件審
    理、警詢中所供述之情節反覆不一。既上開丁○○之國民身
    分證及之印章均係自戊○○身上查扣，且上開房屋租賃契約
    書之連帶保證人欄內之「丁○○」亦係由其簽立及用印，則
    證人戊○○之證詞顯與其自身有極高之利害關係，為免其誣
    指被告，以卸免自己責任，就其所為之陳述自應予以較一般
    證人更為嚴格之檢證，至少需無瑕疵可指，並應有相當之輔
    助證據以資證明所述與事實相符，方足為認定被告犯罪之依
    據。然證人戊○○於本院審理時證稱上開物品係被告交付並
    囑其前往租屋一節，僅有其一人證述，況其先後之供述有所
    出入，是證人戊○○於本院審理中之證述實無法作為認定其
    所持有之丁○○國民身分證正本、偽刻之丁○○印章係被告
    交付及其係依被告所囑擔任上開租賃契約書之連帶保證人等
    犯罪事實之基礎。
  (二)又被告經送請法務部調查局測謊之結果，對於其否認交付丁○○之國民身分證予戊○○呈不實之反應，固有該局94年5
    月20日刑鑑字第0940080269號鑑定書1 份在卷足憑。然刑事
    案件測謊之鑑驗，涉及是否需負擔刑責，其心理上之負擔不
    免影響其呼吸、血壓等反應，且有時亦因受測人之生理精神
    狀況、情緒，如氣憤、過度不安、極度緊張及問題的適當性
    、控制的適當性、認知差異、測謊環境與硬體設施等諸多因
    素的影響，故該鑑驗結果僅可為審判之參考，但非為判斷之
    唯一及絕對依據，亦即其與一般科學鑑識仍有不同的精確程
    度，且證人戊○○之證述委無足採，業如前述，故實難憑前
    揭測謊鑑定結果即認丁○○之國民身分證係被告交付，更遑
    論被告有為如公訴人所指前揭行使偽造文書等犯行。
  (三)另本院92年度訴字第289 號判決固依戊○○之供述而認定係
    被告交付丁○○之國民身分證正本及偽造之丁○○印章予戊○○，並囑戊○○偽以丁○○之名義擔任房屋租賃契約書承
    租人之連帶保證人等情，此有該判決書1 份在卷可稽，惟法
    院就具體個案所為判決並無拘束不同案件之效力，因此，上
    開對戊○○所為之判決尚無拘束本院認定被告有無為該部分
    犯行之效力。
  (四)至卷附之思秀公司申請營利事業統一發證設立登記申請書、
    基隆市政府營利事業登記委託書、公司章程、設立登記表影
    本等件僅能證明思秀公司設立之過程；另告訴人丁○○之指
    述及丁○○補領國民身分證申請書影本僅能證明告訴人丁○○曾遺失國民身分證，以及未曾同意擔任上開房屋租賃契約
    書承租人之連帶保證人及思秀公司之負責人；而被害人乙○○、庚○○、己○○及甲○○之指述，亦僅能證明上開被害
    人均未曾同意擔任思秀公司之股東，實無法以該等證據認定
    係被告持丁○○等5 人之國民身分證及印章至經濟部中部辦
    公室申請設立思秀公司。
  (五)況證人癸○○已於本院審理時到庭證稱：伊當時有委請小姐
    去辦理思秀公司之營利事業登記證，當時是一個先生說要辦
    理營利事業登記證，他說他姓張，不是在庭的被告，那個人
    比較高，比較瘦，年紀好像也比在庭被告大，也不是在庭之
    證人戊○○，那個人說是經股東委託的，並有出示全部股東
    的身分證、印章，當時沒有請那個委託辦理之人提出身分證
    件供核對，事後也是那個人給伊費用，當初因為丁○○是名
    義上之負責人，故提給市政府的委託書之委託人就是寫負責
    人的名字等語明確，故亦無證據足認係被告委由證人謝家琪
    申請思秀公司之營利事業登記證，從而，自難遽認被告有何
    虛設思秀公司之犯行。
五、綜上所述，被告上開所辯，尚堪採信。檢察官所提之證據尚
    不足以使本院獲得被告確有偽造文書等犯行之心證。此外，
    復查無其他積極證據足認被告涉有檢察官所指行使偽造文書
    等犯行，本件既不能證明被告犯罪，揆諸前揭法條及判例（
    決）意旨，自應為被告無罪之諭知。
據上論斷，應依刑事訴訟法第301條第1項前段，判決如主文。
本案經檢察官丙○○到庭執行職務。
中　　華　　民　　國　　94　　年　　11　　月　　15　　日
                  刑事第二庭審判長法  官  王敏慧
                                  法  官  劉桂金
                                  法  官  許心
以上正本證明與原本無異。
對於本件判決如有不服，應於收受送達後10日內，向本院提出上
訴書狀，上訴於臺灣高等法院，並按他造當事人之人數附具繕本
。
中　　華　　民　　國　　94　　年　　11　　月　　15　　日
                                  書記官  邱李和
